臺灣高雄地方法院刑事判決　　　　　　　　　　　　九十三年度易字第一八七號
　　公　訴　人　臺灣高雄地方法院檢察署檢察官
　　被　　　告　丁○○　男　三.
右列被告因家庭暴力之傷害等案件，經檢察官聲請簡易判決處刑（九十三年度偵字第
五二三六號），本院認應適用通常程序判決如左：
    主  文
丁○○損壞他人之花瓶，處拘役貳拾日，如易科罰金，以參佰元折算壹日；又傷害人
之身體，處拘役參拾日，如易科罰金，以參佰元折算壹日。應執行拘役肆拾日，如易
科罰金，以參佰元折算壹日。
    事  實
一、丁○○係壬○○之夫，二人因故發生口角，壬○○乃於民國九十二年七月八日下
    午，攜兒子張宸瑀至壬○○之母辛○○○位於高雄縣鳳山市○○路十六之三號四
    樓之住處居住，丁○○得知後心生不滿，於九十二年七月九日二十三時許，至上
    開辛○○○之住處內，萌生毀損之犯意，推落客廳內電視櫃旁辛○○○所有之花
    瓶一只，致花瓶倒地破裂損壞，並與辛○○○理論時，返回上址之己○○見狀勸
    阻，丁○○竟再基於傷害之犯意，突然出拳毆擊己○○（壬○○之弟）之脖子一
    下，導致己○○向旁癱倒時，造成左足背挫傷之傷害。
二、案經辛○○○、己○○訴由臺灣高雄地方法院檢察署檢察官聲請簡易判決處刑。
    理  由
一、訊據被告丁○○對於右揭曾因其妻壬○○攜子至告訴人辛○○○之住處居住之事
    ，而於九十二年七月九日二十三時許至告訴人辛○○○之住處內理論等情，固為
    坦承，惟矢口否認犯行，並辯稱：當時在告訴人辛○○○住處客廳內，我與告訴
    人辛○○○拉扯時，花瓶固有傾倒但未破損，我也未出拳毆擊告訴人己○○之脖
    子，導致其癱倒受傷云云。經查：
  (一)就毀損部分：
  (1)證人即告訴人辛○○○於審理時陳稱：被告在外面敲門，很大聲，我打開門，他
    一進來就一直翻東西，有桌子、椅子、花瓶，壬○○就從房間出來等語（見審理
    卷第八十一頁），而證人即當日據報至告訴人辛○○○住處處理之警員林景盛除
    原於本院民事庭九十二年度家護字第一０五一號案（即壬○○聲請對被告核發通
    常保護令案，下稱九十二年家護字第一０五一號案）即稱：報案時間係九十二年
    七月十日零時五分，我和甲○○○○一同於同日零時十分許到達，係告訴人辛○○○開門讓我們進去，進門時發現告訴人辛○○○住處之花瓶倒落，泥土在外，
    有一些碎片等語外（見該卷第一０四頁），並於本院審理時陳稱：告訴人辛○○○之住處開門讓我們進去後，有一個白色花瓶，上面有一株像萬年青之植物，花
    瓶開口處有破裂，碎片散在地上，沙發有無翻倒較無印象，玻璃桌之方向不是很
    正等語（見審理卷第六十三頁），而證人即警員呂峰嘉於九十二年家護字第一０
    五一號案中亦稱：當日我與林景盛一起過去處理，該處之花瓶確有倒落等語（見
    九十二年家護字第一０五一號案卷第一０六頁），再依告訴人辛○○○所提出之
    現場相片，呈現在大門入口處之鞋櫃及客廳內之玻璃桌遭移位、小沙發被傾倒，
    且在進入客廳方向之右側有一座木架倒地，於木架前方有一黑色但未碎裂之小花
    瓶倒於地面，而在進入客廳方向之左側即置於電視櫃旁盆裁之白色大花瓶傾倒碎
    裂，其上之植物及瓶內泥土均散倒於地等景象，有相片五幀可稽（見九十二年發
    查字第四三三八號偵查卷第八頁至第十頁，下稱本件相片），且證人呂峰嘉亦稱
    係如上開相片中所示之大花瓶破掉，小花瓶則無印象等語（見審理卷六十九頁）
    ，可見在告訴人辛○○○住處置於電視櫃旁之白色大花瓶，應確有傾倒碎裂之情
    形存在。
  (2)證人即被告之兄丙○○於九十二年家護字第一０五一號案及本院審理時陳稱：我
    跟著被告後面至告訴人辛○○○之住處，進去該住處客廳後，看到如本件相片所
    示之白色大花瓶倒在地上但未破裂，我見被告與告訴人辛○○○及己○○在爭執
    ，且告訴人辛○○○及己○○拉扯被告不讓其進入房間，我即叫被告一起離開，
    我和被告離開走至樓下時才遇到警員、被告之姊戊○○、被告之大姊夫庚○○及
    被告之姊之友人（即乙○○），我和被告並未陪同警員至告訴人辛○○○之住處
    等語（見九十二年家護字第一０五一號案卷第三十頁、審理卷第九十七頁至第一
    ０三頁），而證人庚○○於九十二年家護字第一０五一號案及本院審理時陳稱：
    抵達告訴人住處樓下時，被告及丙○○已離去，我、戊○○及乙○○跟著警員上
    去進入告訴人辛○○○住處之客廳內，當時該住處之門係開著，該住處門口附近
    如本件相片所示之白色大花瓶有倒在地上但未破裂，我跟戊○○及乙○○表示不
    必要在場與告訴人他們爭執，交給警員處理即可，我們就離開在樓下等警員下來
    等語（見九十二年家護字第一０五一號案卷第三十頁、第三十一頁，審理卷第一
    ０三頁至第一０八頁），而證人乙○○於九十二年家護字第一０五一號案及本院
    審理時陳稱：我、戊○○及庚○○在告訴人辛○○○住處樓下看到警員，沒有碰
    到被告及丙○○，我們緊跟著警員後面進入告訴人住處，上去之時該住處之大門
    就是開著，我看到客廳門口旁如本件相片所示白色大花瓶倒於地上，有沙子跑出
    來但未破裂，我們後來先下樓，在樓下等警員瞭解發生何事等語（見九十二年家
    護字第一０五一號案卷第三十一頁、審理卷第一０九頁至第一一三頁），再證人
    戊○○於九十二年家護字第一０五一號案及本院審理時陳稱：我、庚○○及乙○○在告訴人辛○○○住處樓下遇到警員，我們三人跟著警員一起上去，該住處大
    門係開啟，我進入該住處內，看到門口附近如本件相片所示之白色大花瓶倒在地
    上，告訴人辛○○○還跟我吵架，庚○○就叫我不要待在這裡，我們就到樓下去
    等警員等語（見九十二年家護字第一０五一號案卷第三十三頁、審卷第一一五頁
    至第一一八頁），然告訴人己○○陳稱：當時只有被告及其兄曾至告訴人辛○○○住處內，樓下有被告之姊及一名女子，並無人跟著二名警員一起進入該住處內
    等語（見審理卷第九十五頁），且證人林景盛迭於九十二年家護字第一０五一號
    案及本院審理時詳稱：當時樓下有人圍觀，我們從樓梯走至四樓，大門係關閉，
    我們表明身分後，裡面的人才開門讓我們進去，進去後門就關起來，在告訴人辛○○○住處門口並無人圍觀，至於在從一樓至四樓之中有無人跟來，我沒印象，
    在告訴人辛○○○住處內，除見告訴人辛○○○及己○○，而壬○○係在約一、
    二十分鐘後才從房間出來外，並未見其他人在場，而且我們在告訴人辛○○○住
    處處理公務，不可能讓不相干之人進去，我們進去告訴人辛○○○住處即將門關
    上，我確定庚○○、戊○○、乙○○並未跟我們一起進入該住處，是我們處理完
    下樓，在外面空地看到被告親戚在那裡，好像有二個人，他們都在說壬○○家人
    之不是以及被告與壬○○間夫妻之事，我們因仍有勤務即離開等語（見九十二年
    家護字第一０五一號案卷第一０四頁，審理卷第六十三頁、第六十六頁、第六十
    七頁、第七十頁、第一四八頁），且證人呂峰嘉亦於九十二年家護字第一０五一
    號案稱：我們進去告訴人辛○○○住處時，只有告訴人辛○○○、己○○及壬○○在場等語（見九十二年家護字第一０五一號案卷第一０六頁），是依在場處理
    之警員林景盛及呂峰嘉所述，渠二人至告訴人辛○○○住處處理時，一進入即將
    大門關閉，並無庚○○、戊○○、乙○○隨同進入該住處內之情形，且庚○○、
    戊○○、乙○○上開陳稱渠等到達告訴人辛○○○住處時，該處大門係開啟可直
    接進入之情形，與證人林景盛及呂峰嘉均指稱抵達告訴人辛○○○住處時，該處
    大門係關閉，經表明身分後始開啟進入之狀況相左，更況證人林景盛及呂峰嘉係
    據報到場處理被告與告訴人辛○○○家人間糾紛之警員，為免礙及公務之處理，
    不會允許不相干之庚○○、戊○○、乙○○進入並待於告訴人辛○○○住處內，
    係屬合理之舉，且再參酌證人林景盛及呂峰嘉與告訴人辛○○○及被告均無親屬
    或任何利害關係存在，渠二人係居於客觀之地位，所陳之證述內容應最具可信度
    等情綜合以觀，庚○○、戊○○、乙○○前開陳稱渠等曾隨同警員進入告訴人辛○○○住處內等語，已難予以採信，故既然無法認為渠等曾進入該住處內，則渠
    等指稱並未看到本件相片白色大花瓶破裂損壞之情形等語，即無從信為真實。從
    而，丙○○、庚○○、戊○○、乙○○上開所述本件相片所示白色大花瓶並未破
    裂損壞等語，核與告訴人辛○○○、己○○以及居於第三人而具客觀性之證人林
    景盛及呂峰嘉所述情節相左，復與本件相片顯示白色大花瓶確有傾倒破裂而損壞
    之狀況不同，則丙○○、庚○○、戊○○、乙○○之所陳，應係維護被告而與事
    實相左，無可為信。
  (二)傷害告訴人己○○部分：
    證人即告訴人己○○於審理中稱：當時我剛好外出回來，看到被告與告訴人辛○○○有爭執，我過去拉被告時，被告就揮一拳打中我脖子，我脖子很痛而整個人
    癱倒，左腳在彎下去時受傷，我之腳表面上沒有傷口，只有紅腫等語（見審理卷
    第九十頁、第九十五頁），而證人辛○○○於審理中稱：告訴人己○○回來，見
    我與被告在爭執，告訴人己○○就拖著被告時，遭被告一拳打中，告訴人己○○
    就像快倒在地上，身體傾斜一邊，坐在地上很久才爬起來等語（見審理卷第八十
    一頁、第八十七頁），再告訴人己○○因而受有左足背挫傷之情，有馬光中醫醫
    院診斷證明書一份可憑（見九十二年發查字第四三三八號卷第十三頁），且查告
    訴人己○○係於九十二年七月十一日至馬光中醫醫院就診，而其主訴病症為左足
    背挫傷，病程三日，壓痛、走路痛，而所謂挫傷，係指體表或皮下組織受鈍力性
    撞擊所造成之創傷，在受傷時，若外力較大會造成微血管破裂或組織損壞，使血
    液或組織液滲出，而形成腫脹瘀青，但若外力不大，無微血管破裂及組織液滲出
    ，則無腫脹現象只有局部壓痛，有馬光中醫醫院復函一份可參（見審理卷第一三
    五頁、第一三六頁），再者挫傷於醫學上之定義，係指以鈍器直角作用於皮膚或
    因打擊或撞擊或以手指壓迫（如扼死）使皮下組織斷裂而皮膚無破損之創傷，也
    稱瘀血，其特徵為血液滲入組織間隙，有羅秀雄醫師編著之法醫學內關於挫傷之
    說明可憑（見審理一五０頁、第一五０之二頁），是依上揭告訴人己○○所受左
    足背挫傷之傷勢，與其指稱之遭被告毆中脖子而癱倒時，左腳在彎下去時受傷，
    且腳表面上沒有傷口，只有紅腫之傷情相符，且其於九十二年七月十一日就醫時
    之病程已三日，從九十二年七月十一日反推三日（含九十二年七月十一日在內）
    之受傷發生之日即為同年七月九日，亦與告訴人己○○指訴被告對其傷害之日吻
    合。從而，告訴人己○○指陳遭被告傷害之情節，應屬可信。
  (三)綜上所述，被告所辯云云，無非事後卸責之詞，不足採信，事證明確，被告犯行
    洵堪認定。
二、核被告所為，其損壞告訴人辛○○○所有之花瓶，係犯刑法第三百五十四條損壞
    他人之花瓶，足以生損害於他人罪；其傷害告訴人己○○部分，係犯同法第二百
    七十七條第一項之傷害罪。上開二罪，犯意各別、行為互殊，應分論併罰之。爰
    審酌被告因不滿其妻攜子至告訴人辛○○○住處居住，竟動手損壞告訴人辛○○○所有之花瓶，復傷害告訴人己○○之身體，業侵害他人之財產權及身體健康，
    且犯後猶否認犯行，犯後態度難認良好，惟念其先前未曾受有期徒刑以上刑之宣
    告，有臺灣高等法院被告全國前案紀錄表及臺灣高雄地方法院檢察署刑案資料查
    註紀錄表可稽，素行尚非不良，其因一時情緒失控，致為犯行，再告訴人辛○○○所受損害程度非高，且告訴人己○○所受傷害程度亦非重大等一切情狀，量處
    如主文所示之刑，並諭知易科罰金之折算標準。
三、公訴意旨另認：被告於九十二年七月九日二十三時許至告訴人辛○○○之住處內
    時，尚有對告訴人壬○○拳打腳踢，且邊打邊恐嚇稱：「如果回家就要打死妳，
    囝仔如果被我抓到要讓妳永遠看不到小孩」等語，使告訴人壬○○心生畏懼，且
    因而受有右大腿青紅腫四×八公分、右上膊青紅腫六×六公分、右胸青紅腫五×
    四．五公分、左背青紅腫六×六公分、右扁頭部腫脹四×四公分之傷害，且心生
    畏懼，以及以拳頭毆打告訴人辛○○○，並邊打邊恐嚇稱：「恁爸要讓妳死歸家
    夥」等語，致使辛○○○心生畏懼，並受有右上膊青腫四．五×三．三×一公分
    、左下腿青腫四×一公分及右後頭部輕腫壓痛五×四公分之傷害，而認被告另有
    對告訴人壬○○、辛○○○涉犯刑法第二百七十七條第一項之傷害罪嫌及同法第
    三百零五條之恐嚇罪嫌云云。經查：
  (一)按犯罪事實應依證據認定之，無證據不得認定其犯罪事實，刑事訴訟法第一百五
    十四條第二項定有明文；又認定不利於被告之事實，須依積極證據，苟積極證據
    不足為不利於被告事實之認定時，即應為有利於被告之認定，更不必有何有利之
    證據；另告訴人之告訴，係以使被告受刑事追訴為目的，是其陳述是否與事實相
    符，仍應調查其他證據以資審認，最高法院三十年上字第八一六號、五十二年台
    上字第一三００號分別著有判例可資參照。
  (二)公訴人無非以告訴人壬○○、辛○○○之指訴及渠二人提出之陳建才醫師出具之
    診斷證明書，為論罪依據。訊據被告堅詞否認有何對告訴人壬○○、辛○○○為
    傷害及恐嚇行為，且證人林景盛、呂峰嘉均於九十二年度家護字第一０五一號案
    同稱：我們從外觀上並未見告訴人壬○○、辛○○○有受傷之跡象等語（見九十
    二年度家護字第一０五一號案第一０五頁、第一０六頁），證人林景盛並於本院
    審理時詳稱：當時告訴人辛○○○表示被告至其住處要找告訴人壬○○，其不讓
    被告進入，被告在外面踹門，其怕影響鄰居，才開門讓被告進入，被告進入後有
    跟告訴人己○○發生推拉等情形，並一直說被告不是之處，但未提到其有被打而
    那裡受傷之狀況，從外觀上看不出告訴人辛○○○有何受傷，再告訴人壬○○並
    未表示其有受傷，且從告訴人壬○○之外觀亦看不出有受傷或紅腫之情形等語（
    見審理卷第六十四頁、第六十六頁、第六十七頁），且證人林景盛於九十二年度
    家護字第一０五一號案中稱：告訴人辛○○○當日有受到驚嚇等語（見九十二年
    度家護字第一０五一號案卷第一０七頁），並於本院審理時陳稱：告訴人辛○○○當時很正常，但是蠻生氣，聲音及肢體動作都很大，我就是因為她生氣，很緊
    張，才在九十二年度家護字第一０五一號案中稱其有受到驚嚇等語（見審理卷第
    六十五頁），則依證人林景盛、呂峰嘉所述，告訴人壬○○、辛○○○既未向其
    表示曾遭被告毆打成傷及恐嚇之事，告訴人壬○○、辛○○○之外觀上亦未見有
    明顯受傷之跡象。再者告訴人壬○○及辛○○○固均提出由陳建才醫師於九十二
    年七月二十一日進行驗傷診斷而出具之診斷證明書為受傷之證明（見九十二年發
    查字第四三三八號第十一頁、第十二頁），惟告訴人壬○○稱係用健保方式進行
    該驗傷診斷等語（見審理第八十七頁），然查告訴人壬○○及辛○○○於九十二
    年七月份之就醫紀錄，既未見渠二人曾至陳建才醫師處就醫之紀錄，亦未見渠等
    曾於九十二年七月二十一日就醫之紀錄，有中央健康保險局高屏分局九十三年九
    月八日健保高醫字第０九三００三三０八五號函附之告訴人壬○○及辛○○○門
    診就醫紀錄明細表可參（見審理卷第三十六頁至第三十八頁、第四十一頁至第四
    十三頁），復經本院函請陳建才醫師說明如何判斷出上開診斷證明書所載傷勢以
    及提供醫療紀錄、病歷，函件亦遭退回（見審理卷第一三四頁、第一五二頁），
    且陳建才醫師目前已停業中，有高雄市醫師公會九十三年十一月十日（九三）高
    市醫會總字第五九八號函可憑（見審理卷第一五八頁），是告訴人壬○○及辛○○○既無於九十二年七月二十一日就醫之紀錄，且上揭告訴人壬○○及辛○○○
    之診斷證明書，復欠缺傷勢判斷之依據及醫療紀錄等資料作為佐證，則該診斷證
    明書所載之內容，已非不能存疑。更況告訴人壬○○及辛○○○係於九十二年七
    月二十一日進行驗傷，距離本件被告至告訴人辛○○○住處之日，已相隔十二日
    ，而依該診斷證明書所載傷勢，告訴人壬○○係受有右大腿青紅腫四×八公分、
    右上膊青紅腫六×六公分、右胸青紅腫五×四．五公分、左背青紅腫六×六公分
    、右扁頭部腫脹四×四公分之傷害，告訴人辛○○○係受有右上膊青腫四．五×
    三．三×一公分、左下腿青腫四×一公分及右後頭部輕腫壓痛五×四公分等傷害
    ，則在距離本件事發之日達十二日之後，仍能驗出上揭傷勢，足見告訴人壬○○
    、辛○○○在事發之時，應遭到力道極重之毆擊，再受毆擊之部位有位於上膊、
    頭部等外表可見之處，且告訴人壬○○於審理中稱當時其身著短袖而長度及膝之
    睡衣等語（見審理卷第七十七頁），而告訴人辛○○○則稱時其著短袖上衣、短
    褲等語（見審理卷第八十二頁），是依告訴人壬○○、辛○○○當時均穿短袖之
    衣著情形，前開位於上膊、頭部之傷勢亦應至為明顯為是，再者告訴人壬○○、
    辛○○○指稱遭恐嚇之語，係為「如果回家就要打死妳，囝仔如果被我抓到要讓
    妳永遠看不到小孩」、「恁爸要讓妳死歸家夥」等嚴重威脅人身安全、足以讓人
    極度害怕之話語，則告訴人壬○○、辛○○○若受如此重力道之毆擊致受傷害，
    以及遭受此般危及身體或生命安全而令人極端懼怕之恐嚇話語，其遭受侵害之嚴
    重性非同小可，衡諸社會常情，警員既已據報前來處理，渠二人應會向警陳明曾
    遭傷害及恐嚇之情事，且依上揭重力道所致之傷勢，亦應可在其等身上之外觀發
    現受傷之跡象，始符合常理，豈有告訴人辛○○○僅生氣地一再陳稱被告不是之
    處，並與告訴人壬○○均就傷害及恐嚇之事均隻字未提，且在渠二人之外觀亦未
    見有何傷勢跡象之理。從而，告訴人壬○○、辛○○○提出之診斷證明書，尚缺
    乏可信之依據，且其等指訴之遭被告傷害及恐嚇之內容，又容與事理相違，此外
    公訴人並未再提出任何明確之證據足證被告對告訴人壬○○、辛○○○為傷害及
    恐嚇犯行，撥諸首開法條及判例意旨，自無從認為被告尚有涉犯此部犯行，然因
    公訴意旨認為該恐嚇犯行之危險行為應為傷害之實害行為所吸收，而該傷害行為
    與前揭成罪部分有連續犯之裁判上一罪關係之故，不另為無罪之諭知，附此敘明
    。
據上論斷，應依刑事訴訟法第四百五十二條、第二百九十九條第一項，刑法第二百七
十七條第一項、第三百五十四條、第四十一條第一項前段、第五十一條第六款，罰金
罰鍰提高標準條例第一條前段、第二條，判決如主文。
中　　　華　　　民　　　國　　九十四　　年　　　一　　　月　　　三　　　日
                                臺灣高雄地方法院刑事第三庭
                                審判長法  官  黃仁松
                                      法  官  高思大
                                      法  官  陳威龍
右正本證明與原本無異。
如不服本判決，應於收受送達後十日內向本院提出上訴書狀。
　　　　　　　　　　　　　　　　　　　書記官  張家瑜
中　　　華　　　民　　　國　　九十四　　年　　　一　　　月　　二十一　　日
論罪科刑法條：
刑法第二百七十七條：
傷害人之身體或健康者，處三年以下有期徒刑、拘役或一千元以下罰金。
刑法第三百五十四條
毀棄、損壞前二條以外之他人之物或致令不堪用，足以生損害於公眾或他人者，處二
年以下有期徒刑、拘役或五百元以下罰金。
